【裁判字號】    98,台上,5663
【裁判日期】    981001
【裁判案由】    違反毒品危害防制條例
【裁判全文】
最高法院刑事判決            九十八年度台上字第五六六三號
上  訴  人  甲○○
選任辯護人  林萬生律師
上  訴  人  乙○○
選任辯護人  賴錦源律師
上列上訴人等因違反毒品危害防制條例案件，不服台灣高等法院
台中分院中華民國九十六年四月十九日第二審判決（九十六年度
上訴字第八四六號，起訴案號：台灣南投地方法院檢察署九十五
年度偵字第四五０一、四五０三、四七五一、四七五三號），提
起上訴，本院判決如下：
    主  文
上訴駁回。
    理  由
按刑事訴訟法第三百七十七條規定，上訴於第三審法院，非以判
決違背法令為理由，不得為之。是提起第三審上訴，應以原判決
違背法令為理由，係屬法定要件。如果上訴理由書狀並未依據卷
內訴訟資料，具體指摘原判決不適用何種法則或如何適用不當，
或所指摘原判決違法情事，顯與法律規定得為第三審上訴理由之
違法情形，不相適合時，均應認其上訴為違背法律上之程式，予
以駁回。本件原審審理結果，認為上訴人甲○○意圖供製造毒品
之用，自民國九十五年五月間起，利用種植青椒等農作物為掩護
，將大麻種子播種在南投縣水里鄉○○○段第二五一號土地上（
下稱大麻園），栽種數量不詳之大麻植株；並自九十五年九月間
起，以每日新台幣一千元，僱用上訴人乙○○在該大麻園內，從
事除草、澆水、搬運等工作，幫助甲○○栽種大麻。甲○○於大
麻成株後接續收割，將大麻成株倒掛，並加以陰乾、風乾後，摘
除大麻根、莖，而取得大麻花及大麻葉，以此方式製造可供施用
之大麻等情。因而撤銷第一審科刑之判決，改判仍論處甲○○以
製造第二級毒品（累犯）罪刑，及相關從刑之諭知；論處乙○○
以幫助意圖供製造毒品之用，而栽種大麻罪刑。已分別詳敘其調
查、取捨證據之結果及憑以認定犯罪事實之心證理由。並就上訴
人等否認之供詞及所辯各語認非可採，予以論述指駁。甲○○上
訴意旨略稱：伊因罹患膀胱癌，種植大麻僅予以陰乾、風乾、曬
乾後，供己治病施用，並無製造之意圖，所為亦非製造行為等語
。乙○○上訴意旨略以：原判決認定甲○○於大麻成株後收割，
並以倒掛、陰乾、風乾，去除根、莖後所得之大麻葉及大麻花屬
於製造行為，不無違誤；又伊僅知甲○○種植大麻係為治病，並
不知係供意圖製造毒品之用，原判決逕認伊具有幫助犯意，亦屬
違法等詞。惟按大麻屬於毒品危害防制條例第二條列管之第二級
毒品，同條例第四條第二項、第十二條第二項就製造第二級毒品
，及意圖供製造毒品之用，而栽種大麻等行為，分別設其處罰規
定；栽種大麻而製造成第二級毒品，其栽種之前階段行為，應為
後之製造毒品行為所吸收。大麻之栽種，指將大麻種子置入栽植
環境（如土壤）中栽培、養植之，迄於將整株大麻拔出於栽植環
境之前，均屬於栽種行為，故條文所指之栽種大麻，應係指栽種
大麻植株之謂。而製造大麻等毒品，係將長成（熟成）之大麻植
株拔出於栽植環境，使之成為具有特定功效之成品。大麻植株可
製造之毒品計有第二級毒品附表二之第24項大麻、第25項大麻脂
、第26項大麻浸膏、第27項大麻酊、第155 項四氫大麻酚等毒品
。其中大麻脂、大麻浸膏、大麻酊等毒品固均需經泡製、浸溶、
過濾等步驟始可取得，需某些特殊器具，亦需某種程度之技術；
四氫大麻酚並需較高技術層次之化學萃取分離步驟始可取得；然
大麻毒品則可直接摘取植株上之葉及嫩莖乾燥而得。大麻植株既
係製造毒品之原料，而大麻毒品之獲得方法，又可直接摘取植株
上之葉及嫩莖乾燥而得，從而大麻植株摘葉曬乾或烤乾，乃目前
大麻毒品使用者較為普遍之處理程序，並無須使用特別之工具或
設備。故直接摘取大麻植株上之葉及嫩莖乾燥而成，自屬製造大
麻毒品方法之一。原判決綜核案內證據資料，本於調查所得，於
理由內已說明憑以認定甲○○前述栽種大麻植株之行為，係為供
意圖製造大麻毒品之用，進而於植株成熟摘拔後，以倒掛陰乾、
風乾，再去除根、莖等方式而取得大麻葉、大麻花，供己施用，
所為已該當於製造大麻毒品之構成要件；而乙○○於甲○○栽種
大麻植株階段，受僱在大麻園內擔任除草、澆水、搬運等工作，
如何具有幫助甲○○意圖供製造毒品之用，而栽種大麻之犯意等
論據綦詳，並不違背經驗法則與論理法則，自不容任意指為違法
。上訴意旨所指，無非係置原判決所為明白論斷於不顧，仍持已
為原判決指駁之陳詞，徒憑己意，泛指其為違法，或就與判決本
旨無關之枝節事項，漫事爭執，均難認已符合首揭法定之第三審
上訴要件。上訴人等之上訴違背法律上之程式，俱應予駁回。
據上論結，應依刑事訴訟法第三百九十五條前段，判決如主文。
中    華    民    國  九十八  年    十    月    一    日
                      最高法院刑事第十三庭
                          審判長法官  賴  忠  星
                                法官  呂  丹  玉
                                法官  吳      燦
                                法官  施  俊  堯
                                法官  蔡  名  曜
      本件正本證明與原本無異
                                      書  記  官
中    華    民    國  九十八  年    十    月    五    日
                                                Ａ


司法院資訊處製作；財團法人民間司法改革基金會備份。
